臺灣新北地方法院三重簡易庭小額民事判決
111年度重建小字第6號
原      告  李正毅
訴訟代理人  李昇鴻
被      告  洪振富

上列當事人間請求損害賠償等事件，於民國111年5月13日言詞辯
論終結，本院判決如下：
     主  文
被告應給付原告新臺幣壹萬肆仟貳佰貳拾貳元，及自民國一百零
八年四月二十七日起至清償日止，按年息百分之五計算之利息。
原告其餘之訴駁回。
訴訟費用新臺幣柒萬陸仟元由被告負擔新臺幣伍萬零肆佰壹拾肆
元，餘由原告負擔。
本判決原告勝訴部分得假執行。
   理由要領
一、按訴狀送達後，原告不得將原訴變更或追加他訴。但請求之
    基礎事實同一者，不在此限，民事訴訟法第255條第1項第2
    款定有明文。本件原告起訴時原聲明請求：「（一）被告應
    自行修繕其所有坐落新北市○○區○○街000號5樓房屋（下稱系
    爭5樓房屋）之4樓天花板拆除復原，使其5樓地板漏水修復
    至4樓天花板不滴水。（二）被告應給付原告新臺幣（下同
    ）11,550元，及自起訴狀繕本送達翌日起至清償日止，按年
    息5%計算之法定遲延利息。」嗣原告於民國111年5月13日言
    詞辯論期日，因被告於本件鑑定期間內已將系爭5樓房屋修
    復（即拉排水明管及封閉原排水管）至不漏水之程度，因而
    撤回前開（一）之請求，並當庭變更聲明請求：「被告應給
    付原告21,440元，及自起訴狀繕本送達翌日起至清償日止，
    按年息5%計算之法定遲延利息。」核其訴之變更前、後，請
    求之基礎事實為被告所有系爭5樓房屋漏水，致原告所有坐
    落新北市○○區○○街000號4樓房屋（下稱系爭4樓房屋）受損
    等情情，二者同一。揆諸前揭規定，原告所為訴之變更，應
    予准許。
二、原告起訴主張：兩造為公寓大廈上下樓層鄰居，即系爭4樓
    房屋為原告所有，系爭5樓房屋則為被告所有。嗣於107年12
    月間原告發現系爭4樓房屋之主臥室天花板（崁燈等處）有
    潮溼滲漏水而受損情形，原告即告知被告處理，然被告藉詞
    拖延，拒絕處理系爭4樓房屋漏水情形，原告乃提起本件訴
    訟，在訴訟中經聲請鈞院囑託臺北市建築師公會鑑定，結果
    認被告以拉排水明管及封閉原排水管之方式，固已經將系爭
    5樓房屋之漏水修復至不漏水的狀態，但系爭4樓房屋主臥室
    天花板之漏水原因仍可歸責於被告，因系爭5樓房屋廚房洗
    槽排水管及地坪排水管破裂，此有臺北市建築師公會111年3
    月30日（111）（十七）鑑字第676號鑑定報告書（下稱系爭
    鑑定報告書）可資佐證，被告仍應就系爭5樓房屋所受損害
    負賠償責任，賠償金額則應以系爭鑑定報告書鑑定之21,440
    元為準。為此，爰依侵權行為之法律關係，提起本件訴訟，
    並聲明請求：被告應給付原告21,440元，及自起訴狀繕本送
    達翌日起至清償日止，按年息5%計算之法定遲延利息等事實
    。
三、被告則求為判決駁回原告之訴，並辯稱：是原告所有之系爭
    4樓房屋天花板有鑽孔，裝夜燈，天花板鑽得很深，才造成
    系爭4樓房屋水管破裂漏水，原告反應漏水後，被告就沒有
    再使用房屋，且原告也不說那裡漏水，所以我就先把管子移
    出去，改成明管，水管已經移到外面去了等情。
四、原告主張兩造為公寓大廈上下樓層鄰居，即系爭4樓房屋為
    原告所有，系爭5樓房屋則為被告所有。嗣於107年12月間原
    告發現系爭4樓房屋之主臥室天花板（崁燈等處）有潮溼滲
    漏水而受損情形等事實，業據其提出漏水照片、系爭房屋建
    物所有權狀等為證，並為被告所不爭執，堪信為實。至於被
    告對於原告本件之請求，則以前揭情詞置辯。是以本件兩造
    主要之爭執要點即為：「（一）造成原告所有系爭4樓房屋
    之主臥室天花板漏水原因為何？應由何人負擔漏水所生損害
    之責任？（二）原告主張被告應賠償修復系爭4樓房屋受損
    之費用21,440元，是否有據？」分別論述如下。
五、關於「造成原告所有系爭4樓房屋之主臥室天花板漏水原因
    為何？應由何人負擔漏水所生損害之責任？」部分：按各當
    事人就其所主張有利於己之事實，均應負舉證之責，故一方
    已有適當之證明者，相對人欲否認其主張，即不得不更舉反
    證；又原告對於自己主張之事實已盡證明之責後，被告對其
    主張，如抗辯其不實並提出反對之主張者，則被告對其反對
    之主張，亦應負證明之責，此為舉證責任分擔之原則。本件
    原告就其所有系爭4樓房屋之主臥室天花板等處因漏水造成
    損害之事實，業據其提出上開漏水照片為證，且聲請本院囑
    託臺北建築師公會鑑定，經本院就系爭4樓房屋之主臥室天
    花板之漏水原因為何？是否與直上樓層即系爭5樓房屋有關
    ？及修復漏水原因之項目及方法等事項囑託該公會鑑定，其
    鑑定經過情形為：「1、鑑定人及相關人員，於民國108年10
    月8日及民國111年3月19日下午至本鑑定標的物【新北市○○
    區○○街000號4樓】現場會勘觀察並拍照記錄。2、4樓房屋漏
    水之位置，為主臥室更衣間天花板上方之平頂，有長時間形
    成之水珠，並滴落至更衣間之木地板。因此，4樓屋主以白
    色塑膠墊保護其木地板，並備有水盆接水。....。3、4樓房
    屋主臥室更衣間天花板拆除後，靠外側平頂上有白華現象。
    ....。4、鑑定人再上至5樓房屋勘查。發現4樓房屋主臥室
    更衣間天花板空間之直上層為5樓房屋廚房之靠窗段及後陽
    台。....。5、再次會勘時，4樓屋主表示：已請廠商於天花
    板上方之平頂灌注發泡劑；並已施作塑膠天花板；4樓房客
    且表示：已未再發現有漏水情形。4樓屋主另表示：實際修
    復費用，約在2萬元以内。5樓屋主之妻楊女士則表示：5樓
    房屋廚房洗槽已另拉排水明管；且已封閉原廚房地坪排水管
    。....。」又就「漏水原因」之鑑定分析及結果為：「1、4
    樓房屋漏水之原因，經觀察及診斷後，明顯是由同區仁政街
    164號5樓房屋所造成。其研判分析如下：(1)、首先，就鑑
    定會勘時所觀察，4樓房屋主臥室更衣間天花板空間之直上
    層為5樓房屋廚房之靠窗段及後陽台。....。其漏水源的可
    能性僅有自來水給水、廚房排水及外膽雨水三種。....。(2
    )、其次，依據上述可能水源分析。5樓房屋之漏水原因，可
    能為給水管破損、廚房排水管滲漏及地坪防水層失效。(3)
    、再者，4樓房屋主臥室更衣間天花板上方平頂之漏水狀態
    （出水點），呈現水珠狀，水量不大，且大致長時間滴水。
    因此，部分時段，也需要以水盆接水。....。(4)、因此，
    依據上述出水點之水量狀態及出水時段分析。先排除自來水
    給水管破損，給水管破損時水量較大，且持續性呈24小時漏
    水；與4樓房屋主臥室更衣間出水情況不符。另外，亦可排
    除外牆雨水浸入室内，外牆雨水所形成的漏水，僅在下雨天
    或雨後的時段，不會有長時間滴水狀態。況且，5樓房屋後
    陽台女兒牆已封閉至上層樓板高度而沒有開窗。....。(5)
    、最後，僅有5樓房屋廚房洗槽排水管及地坪排水管破裂滲
    漏之可能。其出水量及出水時段亦吻合，排水管破裂滲漏情
    形。(6)、綜上所述，5樓房屋廚房洗槽排水管及地坪排水管
    破裂滲漏為4樓房屋主臥室天花板漏水之原因。事後5樓屋主
    之修繕情形，如另拉排水明管及封閉原排水管之方式，亦印
    證使4樓房屋主臥室天花板不再漏水之主因。....。」等情
    ，此有該公會出具之系爭鑑定報告書在卷可按。據此可知，
    系爭4樓房屋主臥室天花板漏水所生之損害，係因被告所有
    系爭5樓房屋之廚房洗槽排水管及地坪排水管破裂所造成。
    雖被告於111年3月19日再次會勘前，就系爭5樓房屋之廚房
    排水管外接明管且封閉原廚房地坪排水管，而使系爭5樓房
    屋之漏水修復至不漏水的狀態，並使系爭4樓房屋之主臥室
    天花板亦不再跟著漏水，然本件漏水既係因被告所有系爭5
    樓房屋之廚房洗槽排水管及地坪排水管破裂所造成，依公寓
    大廈管理條例第10條第1項規定：「按專有部分、約定專用
    部分之修繕、管理、維護，由各該區分所有權人或約定專用
    部分之使用人為之，並負擔其費用。」可見係被告就其系爭
    5樓房屋專有部分依法本應盡修繕、管理、維護之責，但未
    盡責，致原告所有系爭4樓房屋受有損害，顯具有不法過失
    責任。雖被告辯稱是原告所有之系爭4樓房屋天花板有鑽孔
    ，裝夜燈，天花板鑽得很深，才造成系爭4樓房屋水管破裂
    漏水等情，然被告就其反對之主張，僅提出原告所拍攝之燈
    具漏水照片為佐證，顯然未確實盡其舉證責任，所辯上情，
    自不足採信。
六、關於「原告主張被告應賠償修復系爭4樓房屋之費用21,440 
     元，是否有據？」部分：按因故意或過失，不法侵害他人
    之權利者，負損害賠償責任；又按負損害賠償責任者，除法
    律另有規定或契約另有訂定外，應回復他方損害發生前之原
    狀；第1項情形，債權人得請求支付回復原狀所必要之費用
    ，以代回復原狀，民法第184條第1項前段、第213條第1項、
    第3項分別定有明文。本件原告所有系爭4樓房屋因漏水所生
    損害，既係因被告不法過失所造成，即應負賠償責任，故原
    告主張被告應賠償房屋因漏水所受之損害，洵屬有據。而查
    系爭4樓房屋漏水所需之必要修復費用共21,440元，亦經臺
    北市建築師公會鑑定屬實，亦有系爭鑑定報告書（修復費用
    估價單詳如附件七）在卷可稽，且本院認依系爭4樓房屋受
    損狀況，上開修復費用應屬合理必要，被告即應予以賠償。
    惟系爭4樓房屋回復原狀所須費用21,440元中之材料費、工
    資數額，依系爭鑑定報告書附件七修復費用估價單所載比例
    核算，分別為8,020元、13,420元，而其中之材料費係以新
    材料更換受損之舊材料，其折舊部分非屬必要費用，應予以
    扣除。本院依行政院所頒「固定資產耐用年數表」及「固定
    資產折舊率表」之規定，可知房屋附屬設備（其他設備）之
    耐用年數為10年，依定率遞減法，其最後一年之折舊額，加
    歷年折舊累計額，其總和不得超過該資產成本原額10分之9
    之計算方法，因系爭4樓房屋建築完成日期為72年7月25日，
    此觀卷附所有權狀自明，而原告陳明係於107年12月間發現
    房屋受損，則上開房屋建築完成至發生漏水事故受損之日止
    ，其附屬設備使用已逾10年耐用年數，故原告就材料費部分
    得請求被告賠償之金額扣除折舊後之餘額為10分之1即802元
    ，其餘工資13,420元，無折舊之問題，被告應全額賠償，合
    計被告應賠償系爭4樓房屋回復原狀之必要費用共14,222元
    （計算式：802元＋13,420元＝14,222元）。
七、綜上所述，原告依侵權行為之法律關係，請求被告給付14,2
    22元，及自起訴狀繕本送達翌日即108年4月27日起至清償日
    止，按年息5%計算之法定遲延利息，為有理由，應予准許；
    逾此部分之請求，則無理由，應予駁回。
八、本件原告勝訴部分，係依小額訴訟程序所為被告敗訴之判決
    ，爰依職權宣告假執行；另本件訴訟費用共76,000元（含第
    一審裁判費1,000元及鑑定費75,000元，均由原告預納），
    併依職權確定由被告負擔50,414元，餘由原告負擔。
中　　華　　民　　國　　111 　年　　5 　　月　　27　　日
                       法  官  趙義德
以上正本係照原本作成。
如不服本判決，應於送達後20日內，向本院提出上訴狀，並表明
上訴理由（上訴理由應表明一、原判決所違背之法令及具體內容
。二、依訴訟資料可認為原判決有違背法令之具體事實。）如於
本判決宣示後送達前提起上訴者，應於判決送達後20日內補提上
訴理由書（須附繕本），如未於上訴後20日內補提合法上訴理由
書，法院得逕以裁定駁回上訴。
中　　華　　民　　國　　111 　年　　5 　　月　　27　　日
                       書記官  張裕昌